臺灣高雄地方法院刑事判決　　　　　　　99年度訴字第1808號
公　訴　人　臺灣高雄地方法院檢察署檢察官
被　　　告　林啟生
上列被告因偽造文書等案件，經檢察官提起公訴（99年度偵緝字
第1603號、第1604號），本院判決如下：
    主  文
林啟生共同犯如附表一所示各罪，各處如附表一宣告刑欄所示之
主刑及從刑。應執行有期徒刑年貳月，扣案如附表二編號一、
附表三編號一、附表四編號一所示之「財團法人義大醫院」印文
共枚，均沒收。
    事  實
一、林啟生於96年5 月間，明知章臣良無穩定工作與收入，且未
    在義大醫院任職擔任整形外科醫師，應無法順利向金融機構
    貸得款項，竟與林宏吉（業經檢察官提起公訴，目前通緝中
    ，俟到案後另行審結）、吳天礎（業經本院以99年度訴字第
    374 號判決，判處有期徒刑1 年6 月確定在案，下同）、章
    臣良（業經檢察官提起公訴，目前通緝中，俟到案後另行審
    結）、真實姓名年籍不詳自稱為「鄧月鳳」（下稱鄧月鳳）
    之成年人等，共同基於意圖為自己不法所有、行使偽造公文
    書、私文書、特種文書之犯意聯絡，明知章臣良無正當工作
    與收入，且並非任職於財團法人義大醫院（下稱義大醫院）
    整行外科部醫師，先由林啟生覓章臣良為貸款人頭後，由章
    臣良提供其身分證及健保卡證件影本，並由鄧月鳳提供在職
    證明或員工服務證等證明文件格式，再由吳天礎與鄧月鳳將
    上開偽造之印章蓋用在如附表二編號1 所示之偽造服務證明
    書，另偽造如附表二編號2 至6 所示之義大醫院識別證、臺
    灣土地銀行活期儲蓄存款存摺、95年度綜合所得稅各類所得
    資料單、薪資證明、執業執照等文書，復由吳天礎將上開資
    料交給林宏吉，再由林宏吉於96年5 月17日持如附表二編號
    1 至6 所示偽造之文書，併同信用貸款申請書，向合作金庫
    小港分行（下稱合庫小港分行）申請小額貸款150 萬元而行
    使之，致合庫小港分行陷於錯誤，而如數核貸，章臣良等人
    於96年5 月22日取得上開款項後，隨即朋分殆盡。嗣該貸款
    僅清償2 期本息後，即未再償還，足生損害於合庫小港分行
    、義大醫院及財政部臺灣省南區國稅局（下稱南區國稅局）
    管理納稅義務人所得資料之正確性。
二、林啟生另於96年5 月間，明知章臣禹無正當工作與收入，且
    未在義大醫院擔任整形外科行政助理，應無法順利向金融機
    構貸得款項，竟與林宏吉、吳天礎、章臣禹（業經本院以99
    年度訴字第374 號判決，判處有期徒刑1 年6 月確定在案）
    、鄧月鳳等共同基於意圖為自己不法所有、行使偽造公文書
    、私文書、特種文書之犯意聯絡，先由林啟生覓章臣禹為貸
    款人頭後，由章臣禹提供其身分證及駕駛執照證件影本，並
    由鄧月鳳及某年籍姓名不詳之人提供在職證明或員工服務證
    等證明文件格式，再由吳天礎與鄧月鳳將上開偽造之印章蓋
    用在如附表三編號1 所示之偽造服務證明書，另偽造如附表
    三編號2 至4 所示之義大醫院識別證、臺灣土地銀行活期儲
    蓄存款存摺、95年度綜合所得稅各類所得資料單等文書，復
    由吳天礎將上開資料交給林宏吉，再由林宏吉於96年5 月17
    日持如附表三編號1 至4 所示偽造之文書，併同信用貸款申
    請書，向合庫小港分行申請小額貸款50萬元而行使之，致合
    庫小港分行陷於錯誤，而如數核貸，章臣禹等人於96年5 月
    22日取得上開款項後隨即朋分殆盡，章臣禹則分得7 萬5000
    元。嗣該貸款僅清償2 期本息後，即未再償還，足生損害於
    合庫小港分行、義大醫院及南區國稅局管理納稅義務人所得
    資料之正確性。
三、林啟生另於96年4 月間，明知李信楠無穩定工作與收入，且
    未在義大醫院擔任外科部助理司機，應無法順利向金融機構
    貸得款項，竟與林宏吉、吳天礎、李信楠（業經本院以99年
    度訴字第1814號判決判處有期徒刑1 年4 月確定在案）、鄧
    月鳳共同基於意圖為自己不法所有、行使偽造公文書、私文
    書、特種文書之犯意聯絡，先由林啟生覓李信楠為貸款人頭
    後，由李信楠提供其身分證及健保卡證件影本，並由鄧月鳳
    提供在職證明或員工服務證等證明文件格式，再由吳天礎與
    鄧月鳳將上開偽造之印章蓋用在如附表四編號1 所示之偽造
    服務證明書，另偽造如附表四編號2 至5 所示之義大醫院識
    別證、臺灣土地銀行活期儲蓄存款存摺、95年度綜合所得稅
    各類所得資料單、薪資證明等文書，復由吳天礎將上開資料
    交給林宏吉，再由林宏吉於96年4 月25日（起訴書誤載為96
    年5 月4 日）持如附表四編號1 至5 所示偽造之文書，併同
    信用貸款申請書，向合庫小港分行申請小額貸款50萬元而行
    使之，致合庫小港分行陷於錯誤，而如數核貸，李信楠等人
    於96年5 月4 日取得上開款項後隨即朋分殆盡。嗣該貸款僅
    清償5 期本息後，即未再償還，足生損害於合庫小港分行、
    義大醫院及南區國稅局管理納稅義務人所得資料之正確性。
四、案經法務部調查局南部地區機動工作組移送臺灣高雄地方法
    院檢察署檢察官偵查起訴。
    理  由
壹、證據能力部分
    按被告以外之人於審判外之言詞或書面陳述，除法律有規定
    者外，不得作為證據；又被告以外之人於審判外之陳述，雖
    不符刑事訴訟法第159 條之1 至第159 條之4 之規定，而經
    當事人於審判程序同意作為證據，法院審酌該言詞陳述或書
    面陳述作成時之情況，認為適當者，亦得為證據；當事人、
    代理人或辯護人於法院調查證據時，知有第159 條第1 項不
    得為證據之情形，而未於言詞辯論終結前聲明異議者，視為
    有前項之同意。刑事訴訟法第159 條第1 項、第159 條之5
    定有明文。經查，本判決所引用之各項證據資料，其屬於被
    告以外之人於審判外之陳述者，均據本院於調查證據程序逐
    一提示並告以要旨，檢察官、被告、辯護人均知該等證據為
    被告以外之人之審判外陳述，對其證據能力沒有意見（見院
    2 卷第24頁反面），且未於言詞辯論終結前聲明異議，本院
    審酌上開證據作成時之情況，亦無不當取供等情形，認為以
    之作為本案之證據亦屬適當，依刑事訴訟法第159 條之5第2
    項、第1 項規定，應有證據能力。
貳、實體部分
一、訊據被告固坦承：伊有介紹人頭即章臣禹、章臣良、李信楠
    （下稱章臣良等3 人）給吳天礎，由吳天礎替李信楠等3 人
    辦理貸款，他們去辦貸款時，伊沒有去；且李信楠等3 人辦
    理貸款下來時，伊均有分別與該3 人一同去領錢等語，然矢
    口否認有何偽造文書或詐欺犯行，辯稱：伊並未做偽造之事
    情云云。然查：
(一)章臣良、章臣禹、李信楠3 人於上開時間，曾以如附表二至
    四所示偽造之文書，併同信用貸款申請書，向合庫小港分行
    各貸得150 萬元、50萬元、50萬元，並僅各繳納2 期、2 期
    、5 期後即未再清償等情，有同案被告即證人章臣良、章臣
    禹、李信楠、林宏吉、吳天礎於警詢、偵訊及本院審理時之
    證述在案，並有如附表二至四所示偽造之文書、章臣良之貸
    款資料（含合作金庫小額信貸申請書、章臣良之合作金庫銀
    行放款帳務資料查詢單、催收款項呆帳全部資料查詢單、借
    據、章臣禹之合作金庫小額貸款申請書、合庫小港分行98年
    10月21日合金小港字第0980003930號函及所附合庫借戶全部
    資料查詢單、合庫放款相關貸放及保證資料查詢單、放款帳
    務資料查詢單、催收款項呆帳全部資料查詢單、借據等），
    李信楠之貸款資料（含合作金庫小額貸款申請書、李信楠之
    合作金庫銀行放款帳務資料查詢單、催收款項呆帳全部資料
    查詢單、借據等），以及義大醫院97年2 月21日義醫字第
    09700223號函在卷足稽（見調查卷第22至28頁反面、29至34
    頁、39頁反面至45頁反面、46至48頁反面，警卷第2 、3 ，
    偵2 卷第2 、3 頁，偵4 卷第8 、9 、12、12-1、13、20頁
    反面，偵5 卷第21至23、28頁，院2 卷第14至17頁），是就
    此部分事實已屬明確。
(二)被告林啟生固以上開情詞置辯。惟其於審理中坦承：伊有介
    紹章臣良等人給吳天礎辦理貸款，吳天礎跟伊說，如果幫他
    介紹客戶，辦成之後會包紅包給伊，伊介紹章臣良、章臣禹
    、李信楠給吳天礎，伊有拿到紅包，章臣良等人貸款後，錢
    撥下來時，伊有一同去銀行領錢等語（見院1 卷第67、68頁
    ）。再參諸：
  1.證人章臣禹於偵訊中證稱：章臣良是伊哥哥，被告問伊跟章
    臣良要不要辦貸款，後來被告就把伊等介紹給不認識的人，
    對方把證件拿給伊等簽名後，就去辦理貸款，伊分得7 萬50
    00元，領錢的那一天，被告也有來，在場一起分錢的有伊、
    章臣良、被告、吳天礎共4 人，伊領到的錢是交給被告，伊
    分得75000 元後，剩下的都交給被告等語（見偵5 卷第22、
    23頁）；且於本院審理時亦證稱：伊本次向合庫小港分行辦
    理貸款，共貸得50萬元，伊拿到50萬元後，就回到車上，將
    錢交給被告，被告跟伊說有很多人幫伊辦理貸款，他們要分
    錢，伊只能拿到7 萬5000元；當初是被告來找伊問伊要不要
    辦貸款，因被告知道伊缺錢，被告說如伊願意辦貸款，他有
    朋友可以幫伊辦，後來被告跟伊說因為資料不齊全，要伊把
    資料填上去，被告把伊的身分證、健保卡、駕照拿去影印，
    並說在幫伊辦理貸款這段期間，銀行人員會打電話跟伊確認
    相關資料，被告要伊按照他給的資料回答銀行人員，資料上
    有伊的姓名、職業、年齡、身分證字號，被告說如果銀行人
    員問伊職業，就說伊在上班，現在出公差，如果問伊的月薪
    、年薪，就按照他給的資料回答，領款時有被告、吳天礎及
    2 位伊不認識的人在場，另外伊哥哥章臣良也在場，在這過
    程中，因為吳天礎說伊穿著不像是醫生，要伊換穿他的襯衫
    ，辦理貸款撥下來的錢是用牛皮紙袋裝，伊領到錢一進入車
    內，就先拿給被告，這些貸款資料應該是偽造的，被告只給
    伊75000 元，他說他會幫伊繳3 期利息，但是都沒有幫伊繳
    納，申請書是被告拿給伊簽名的，被告拿給伊時，上面資料
    就已經填寫好了，伊95年度所得資料清單是假的，伊這次貸
    款到合庫小港分行對保、撥款時，被告及吳天礎都有去，貸
    款所需資料伊交給被告，被告帶伊去找吳天礎2 次，96年5
    月間伊失業，上開伊去合庫辦理貸款並與吳天礎換衣服時，
    被告均有在場，是被告開車載伊去的等語明確（見院2 卷第
    83、84、85頁正面）。
  2.其次，證人章臣良於偵查中證稱：伊弟弟章臣禹介紹他的一
    位朋友，說有代書可幫忙辦貸款，他的朋友能把資料拿來讓
    伊填，但後來資料不符，無法通過貸款審核，後來就說要介
    紹伊到義大醫院開救護車，就叫伊先寫義大醫院的資料，也
    有給伊識別證，伊問他為何沒有讓伊去上班，他說只是要方
    便辦貸款，不是真的要去上班，放款時，伊去銀行，有碰到
    代書，代書幫伊申請合作金庫的帳戶，再帶伊到高雄市○○
    ○路的合作金庫對面咖啡廳，叫伊先在那裡等，他們就去把
    錢領走了，貸款申請書，是伊簽名的，其他資料，都是他們
    代寫的，伊只有國小畢業，識字不多，伊未於義大醫院任職
    ，卻以義大醫院員工名義貸款，伊有問他們這樣寫會不會有
    事，他們一再保證不會有事，申請貸款撥下來的錢，伊都沒
    有拿到等語明確（見偵3 卷第6 頁）；此與證人章臣禹於偵
    訊中證稱：章臣良也有委託被告辦理貸款，被告當初有問伊
    、章臣良要不要辦貸款，以及伊與章臣良的貸款，是同一日
    領錢，他數額比較大，所以他分了好多次領，他一次也是領
    50萬元出來等語（見偵5 卷第22、23頁），以及證人吳天礎
    對於偵訊時章臣禹作證說「被告問我哥哥要不要辦貸款，後
    來被告就把我們介紹給不認識的人辦貸款，後來在貸款案，
    我只分到7 萬5000元，分錢的時候有我、章臣良、吳天礎、
    被告在場」等語，亦表示「沒有意見」等語明確（見院2 卷
    第82頁正面），互核相符。
  3.再證人李信楠於本院審理中亦證稱：伊申辦本件貸款時，學
    歷是有問題的，貸款下來後，伊拿5 萬元給被告，伊當時因
    為沒錢，被告說他認識林宏吉，林宏吉可以幫伊申辦貸款，
    後來伊就請被告幫伊介紹，貸款撥錢下來當天，被告、吳天
    礎、林宏吉均在現場，並當場分配金錢，填寫貸款申請書等
    資料時，被告、吳天礎、林宏吉都有在場，如何填寫是他們
    告訴伊的，伊與被告比較熟，伊只見過吳天礎、林宏吉一次
    ，伊是按照他們的意思填寫，他們說要有一位朋友在高雄，
    所以伊才在表哥欄寫被告的名字，身分證、健保卡是伊影印
    拿給被告，被告再拿給吳天礎、林宏吉，伊辦理貸款提供之
    工作所得資料是假的，伊只有去銀行一次，是被告陪伊去的
    ，伊有跟被告及林宏吉說當時經濟狀況不好，如果照實填寫
    ，可能沒有辦法辦理貸款，伊缺錢沒有財產，和被告在電話
    裡提起此事，被告說他有認識的人可以幫伊辦理貸款等語明
    確（見院2 卷第118 至120 頁）；可見，被告確有與吳天礎
    、林宏吉與李信楠共謀以附表四所示偽造文書、印文之申請
    貸款資料，向合庫小港分行詐取貸款。
  4.證人吳天礎於偵查中亦證稱：伊幫別人辦理貸款是由被告送
    案件給伊，被告會問伊辦理進度，人頭都是被告介紹的，伊
    只負責送件，大部分都是被告找來的，貸款成功後，伊拿到
    3 ％，被告拿3 ％，林宏吉拿比較多，開始是被告找伊說他
    有3 個客戶，要求伊幫忙辦理貸款，後來伊找林宏吉幫忙，
    伊有看到章臣良、章臣禹、李信楠，他們3 人拿基本資料及
    在職證明給伊，伊再交給林宏吉，林宏吉也有見過被告，分
    配辦理貸款下來的錢時，被告也有到場，伊等是在高雄市○
    ○路與中正路銀行見面，每次撥款時，被告、伊、林宏吉及
    章臣禹、章臣良、李信楠3 人，都會到銀行現場，錢分配完
    後大家就走了，被告跟伊說章臣禹等3 人要辦理信用貸款，
    伊就找代書林宏吉辦理，林宏吉拿銀行辦理貸款的申請書給
    伊，伊就拿給被告，被告再拿給章臣禹等3 人等語（見偵2
    卷第3 頁正、反面，偵4 卷第12-1頁正、反，偵5 卷第28、
    29 頁 ）；且於本院審理時，除同上意旨外，亦補充證稱：
    章臣禹貸款撥款下來時當場就分錢，被告帶章臣禹等人到旁
    邊去談，伊先走，後來都是他們自己談的，對保時章臣禹等
    人本人、被告、伊、林宏吉都會在場，因為對保完當天就放
    款，是林宏吉聯絡伊，伊聯絡被告，林宏吉去送貸款文件，
    應該是林宏吉偽造文件的；被告帶李信楠來，伊就約林宏吉
    ，地點在大順路的星巴克，伊等談申請貸款之事；被告與章
    臣良、章臣禹，及伊與林宏吉也是在此地點等語明確（見院
    2 卷第78頁反面、79頁正、反面、81頁反面），與上開證人
    章臣禹、章臣良、李信楠3 人於偵、審中之證述，參核相符
    ，並有如理由（一）所示之各次貸款資料，在卷比對相符。
  5.又對照同案被告即證人林宏吉於調查、偵查時證稱：以吳天
    礎等為首之詐騙集團，涉嫌自96年4 月起，勾結鄧月鳳及義
    大醫院人員，由該等員工提供在職證明或員工服務證等證明
    文件格式，再由集團成員偽造其使用人頭之在職證明、員工
    服務證、綜所稅所得資料清單、薪資資料等，由我本人持往
    合庫小港分行申辦信用貸款，申貸額度多為50萬至150 萬元
    間，對保時，再由伊陪同人頭前往辦理對保手續，俟撥款當
    天，再由吳天礎及人頭一同領款，吳天礎在事成後會以8 ％
    ，作為給伊的酬謝；另為配合銀行徵信人員之身分查詢確認
    作業，吳天礎與前述公務單位或公司團體配合人員均在貸款
    案送件後，安排由他本人前往其內部接聽電話，或由員工親
    自接聽，使其誤認確有此名員工，進而核貸；伊經手的案件
    有4 件，在合庫銀行小港分行已經核貸，人頭姓名及貸款金
    額分別為章臣良150 萬元，以義大醫院醫師名義申貸，章臣
    禹50萬元、李信楠50萬元、葉漢科50萬元（葉漢科部分不在
    本件起訴範圍），章臣良等人的在職證明來源是吳天礎帶貸
    款的人來找我，並拿在職證明給我，我們都約在合庫對面的
    7-11超商見面，後來我問吳天礎資料來源，吳天礎向伊坦承
    ，章臣良、章臣禹、葉漢科是人頭，吳天礎告訴我，由他們
    提供假在職證明及薪資證明等語明確（見調查卷第47頁反面
    、48頁、偵4 卷第12頁正、反面、12-1頁正面），亦堪佐證
    ，是如附表二至四所示之文書、印文確係偽造無訛。
  6.復以，被告於本院另案（被告吳天礎、張瑞賢本院99年度訴
    字第374 號）證稱：伊介紹李信楠給吳天礎認識，另外章臣
    禹是伊朋友介紹後，伊再介紹給吳天礎認識，貸款偽造證件
    是吳天礎提供的，貸款人都知道資料是假的，而且銀行徵信
    照會時，都是吳天礎與偽造資料的人去處理的，銀行核准貸
    款後，吳天礎帶借款人去銀行領錢，伊也有去，本件借款人
    伊都有見過等語（見本院該判決理由欄）；且證人李信楠於
    本院上開前案審理時亦證稱：當時伊缺錢，當時伊與被告在
    一起辦理貸款時，都有看見「小林仔」即吳天礎，填載貸款
    資料時，吳天礎有在場等語明確（見上開前案該判決理由欄
    內），互核上開證人所述情節，大致相符。況且證人章臣禹
    與被告吳天礎亦無恩怨，自無干冒偽證重罪而誣攀被告之理
    ，是上開證人所述應為屬實，再觀諸於章臣禹申貸過程中，
    吳天礎有吩咐證人章臣禹之應對方式及於領款時與證人章臣
    禹互換穿著等情，被告均在現場，此與一般正常申請貸款過
    程不合，被告理當知情，又李信楠等人申辦貸款所需之身分
    證、駕照、健保卡均交付給被告，而由被告交付貸款申請書
    給李信楠等人填寫，且被告亦知悉李信楠等人缺錢、失業，
    應無力辦理貸款，甚而吩咐章臣禹如何應答對保銀行之問題
    ，並按照被告給的資料回答銀行人員，且明知章臣禹當時失
    業，仍要章臣禹若當銀行人員問起職業，就向銀行人員說他
    在上班，現在出公差，如果問月薪、年薪，就按照他給的資
    料回答等情，復在李信楠等人辦理貸款撥款下來時均會在現
    場領錢，而對保時被告亦在現場，對保當日衡情會提出附表
    二至四所示之偽造文件，被告應非從未見過該等文件，再參
    以現今交易發達，辦理貸款之銀行眾多，一般申請貸款由本
    人即可向銀行申請，又何須透過被告再經由吳天礎、林宏吉
    等繁雜程序辦理，益徵被告知悉上開貸款資料均屬偽造等情
    明確。是被告確有共謀參與偽造附表二至四所示貸款資料，
    且將上開偽造貸款資料交由吳天礎、林宏吉辦理上開貸款之
    事實，足堪認定。
  7.至本案共犯林宏吉、章臣良2 人，目前因案通緝中，且被告
    表明：不用傳喚，引用其2 人在調詢及偵訊之陳述等語明確
    （見本院2 卷第85頁反面），本案事證已明，爰無依職權傳
    訊之必要，併此敘明。
（三）綜上所述，被告確有前揭事實一、二、三所示之犯行，事
      證明確，均堪予認定，應依法論科。
二、按刑法上所稱之公文書，係指公務員職務上製作之文書，即
    以公務員為其製作之主體，且係本其職務而製作而言，至文
    書內容之為公法上關係抑為私法上關係，其製作之程式為法
    定程式，抑為意定程式，及既冒用該機關名義作成，形式上
    足使人誤信為真正，縱未加蓋印信，其程式有欠缺，均所不
    計（最高法院71年度臺上字第7122號判決參照）。本件如附
    表二編號4 、附表三編號4 、附表四編號4 所示之文書，其
    上分別有「財政部臺灣省南區國稅局95年度綜合所得稅各類
    所得資料清單」、「編號S0000000-000Ｚ000000000-000000-
    000002」、「編號S0000000-000Ｚ000000000-000000-000001
    」、「編號E00000 00-000Ｚ000000000-000000-000001 」等
    字（見調查卷第28頁正面、34頁正面、41頁反面），就外觀
    而言，顯係由該機關人員本於其職務上所製作，用以表示所
    得人在該年度之各類所得資料，均屬於刑法第211 條所規定
    之公文書；次按員工服務證明書、識別證、執業執照、薪資
    證明等係表示在職或受領薪資之情形，其性質屬於刑法第21
    2 條所規定之關於服務、能力或其他相類證書之範疇，應屬
    刑法第212 條之特種文書。再按銀行存款存摺係銀行證明私
    人往來存款之用，應屬私文書之一種，被告等人在存摺內頁
    上製作創設新的資金往來明細，依其性質應屬偽造。核被告
    林啟生就事實欄一、二、三所為，均係犯刑法第216 條、第
    211 條行使偽造公文書罪，刑法第216 條、第210 條行使偽
    造私文書罪，刑法第216 條、第212 行使偽造特種文書罪，
    及刑法第339 條第1 項詐欺取財罪。被告林啟生與林宏吉、
    吳天礎、章臣良、鄧月鳳就事實欄一之犯行，具有犯意聯絡
    、行為分擔，均應論以共同正犯；被告林啟生與林宏吉、吳
    天礎、章臣禹、鄧月鳳就事實欄二之犯行，具有犯意聯絡、
    行為分擔，均應論以共同正犯；被告林啟生與林宏吉、吳天
    礎、李信楠、鄧月鳳就事實欄三之犯行，具有犯意聯絡、行
    為分擔，均應論以共同正犯。被告利用不知情之刻印業者偽
    刻「財團法人義大醫院」印章1 枚，應成立偽造印章之間接
    正犯。被告偽造「財團法人義大醫院」印章後，用以偽造如
    附表附表二編號1 、附表三編號1 、附表四編號1 所示之特
    種文書，其偽造上開印章係偽造該特種文書之階段行為，均
    不另論罪；而被告偽造如附表二、三、四所示文書後進而行
    使，其偽造之低度行為亦應為高度行為所吸收，亦均不另論
    罪。又被告林啟生行使前揭偽造文書之目的，係為向合庫銀
    行小港分行詐取貸款，已如前述，則被告等人所為事實欄一
    、二、三行使偽造公文書、特種文書、私文書、詐欺取財之
    複數舉動，均分別係基於單一行為決意所為，分別應評價為
    法律上之一行為，是被告林啟生就事實欄一、二、三分別係
    以一行為同時觸犯上開四罪名，均為想像競合犯，應依刑法
    第55條前段規定，均從一較重之行使偽造公文書罪處斷。另
    檢察官雖未就被告等偽造印章部分提起公訴，惟偽造印章係
    偽造文書之階段行為、偽造印文係偽造文書之部分行為，而
    行使偽造文書與詐欺取財犯行間，具有裁判上一罪關係，自
    為起訴效力所及，本院自應併為審理。
四、爰審酌被告林啟生不知循合法途徑獲取財物，竟夥同林宏吉
    、吳天礎、章臣禹、章臣良、李信楠、鄧月鳳、林宏吉等人
    ，期藉偽造文件佯以章臣良、章臣禹、李信楠等人有固定薪
    資收入足供清償欠款之方式，多次向銀行詐貸款項，所為非
    僅害及各該遭冒用名義之機關、機構，復影響合庫小港分行
    對客戶信用評估之正確性，而危害正常交易秩序，所生危害
    非輕，犯後仍否認犯行，惡性非輕，惟念及被告林啟生於上
    開犯行係擔任媒介地位等一切情狀，分別量處如附表一編號
    1 至3 所示之刑，並依法定其應執行刑，以資懲儆。又被告
    所犯如事實欄一至三所示之罪，其犯罪時間，均係在96年4
    月24日以後，不合於中華民國九十六年罪犯減刑條例之要件
    ，即無從予以減刑，併予敘明。
五、至於偽造如附表二至四所示之文書，雖為被告犯罪所用之物
    ，但已分別交給合作金庫銀行小港分行，已非被告所有，爰
    均不另為沒收之諭知。惟如附表二編號1 、附表三編號1 、
    附表四編號1 所示之偽造印文共3 枚，依刑法第219 條之規
    定，不問屬於犯人即被告與否，應予宣告沒收。至偽刻之「
    財團法人義大醫院」之印章，尚未扣案，且因本件案發迄今
    已歷數年，依現有卷證均不能證明仍然存在，容或已遭被告
    或共犯丟棄或滅失，爰不另為沒收之諭知，附此敘明。
據上論斷，應依刑事訴訟法第299條第1項前段，刑法第28條、第
216 條、第210 條、第211 條、第212 條、第339 條第1 項、第
55條、第51條第5 款、第9 款、第219 條，刑法施行法第1 條之
1 ，判決如主文。
本案經檢察官盧葆清到庭執行職務。
中    華    民    國   100    年    8     月    8    日
                  刑事第五庭    審判長法  官 李昆南
                                      法  官 陳盈吉
                                      法  官 劉美香
以上正本證明與原本無異。
如不服本判決應於收受送達後10日內向本院提出上訴書狀，並應
敘述具體理由；如未敘述上訴理由者，應於上訴期間屆滿後20日
內向本院補提理由書（均須按他造當事人之人數附繕本）「切勿
逕送上級法院」。
中    華    民    國   100    年    8     月    8     日
                                      書記官 陳仙宜
附表一：
┌──┬──────────┬─────────────┐
│編號│事實                │宣告刑                    │
│    │                    │                          │
│    │                    │                          │
├──┼──────────┼─────────────┤
│ 1. │上開事實欄二所為之犯│吳天礎共同犯行使偽造公文書│
│    │行                  │罪，處有期徒刑壹年肆月。章│
│    │                    │臣良員工服務證明書「財團法│
│    │                    │人義大醫院」印文壹枚沒收。│
├──┼──────────┼─────────────┤
│ 2. │上開事實欄二所為之犯│吳天礎共同犯行使偽造公文書│
│    │行                  │罪，處有期徒刑壹年陸月。章│
│    │                    │臣禹員工服務證明書「財團法│
│    │                    │人義大醫院」印文壹枚沒收。│
├──┼──────────┼─────────────┤
│ 3. │上開事實欄二所為之犯│吳天礎共同犯行使偽造公文書│
│    │行                  │罪，處有期徒刑壹年陸月。李│
│    │                    │信楠員工服務證明書「財團法│
│    │                    │人義大醫院」印文壹枚沒收。│
└──┴──────────┴─────────────┘
附表二：
  ┌──┬──────────┬─────────────┐
  │編號│偽造文書名稱        │  偽造印文                │
  ├──┼──────────┼─────────────┤
  │1   │ 章臣良員工服務證明 │ 「財團法人義大醫院」     │
  │    │ 書                 │  印文壹枚。              │
  ├──┼──────────┼─────────────┤
  │    │ 章臣良財團法人義大 │                          │
  │2   │ 醫院識別證         │  無                      │
  ├──┼──────────┼─────────────┤
  │    │ 臺灣土地銀行活期儲 │  無                      │
  │3   │ 蓄存款存摺         │                          │
  ├──┼──────────┼─────────────┤
  │4   │ 財政部臺灣省南區國 │  無                      │
  │    │ 稅局95年度綜合所得 │                          │
  │    │ 稅各類所得資料清單 │                          │
  ├──┼──────────┼─────────────┤
  │5   │ 薪資證明           │  無                      │
  ├──┼──────────┼─────────────┤
  │6   │ 執業執照           │  無                      │
  └──┴──────────┴─────────────┘
附表三：
  ┌──┬──────────┬─────────────┐
  │編號│偽造文書名稱        │  偽造印文                │
  ├──┼──────────┼─────────────┤
  │1   │ 章臣禹員工服務證明 │ 「財團法人義大醫院」     │
  │    │ 書                 │  印文壹枚。              │
  ├──┼──────────┼─────────────┤
  │    │ 章臣禹財團法人義大 │                          │
  │2   │ 醫院識別證         │  無                      │
  ├──┼──────────┼─────────────┤
  │    │ 臺灣土地銀行活期儲 │  無                      │
  │3   │ 蓄存款存摺         │                          │
  ├──┼──────────┼─────────────┤
  │4   │ 財政部臺灣省南區國 │  無                      │
  │    │ 稅局95年度綜合所得 │                          │
  │    │ 稅各類所得資料清單 │                          │
  └──┴──────────┴─────────────┘
附表四：
  ┌──┬──────────┬─────────────┐
  │編號│偽造文書名稱        │  偽造印文                │
  ├──┼──────────┼─────────────┤
  │1   │ 李信楠員工服務證明 │ 「財團法人義大醫院」     │
  │    │ 書                 │  印文壹枚。              │
  ├──┼──────────┼─────────────┤
  │    │ 李信楠財團法人義大 │                          │
  │2   │ 醫院識別證         │  無                      │
  ├──┼──────────┼─────────────┤
  │    │ 臺灣土地銀行活期儲 │  無                      │
  │3   │ 蓄存款存摺         │                          │
  ├──┼──────────┼─────────────┤
  │4   │ 財政部臺灣省南區國 │  無                      │
  │    │ 稅局95年度綜合所得 │                          │
  │    │ 稅各類所得資料清單 │                          │
  ├──┼──────────┼─────────────┤
  │5   │ 薪資證明           │  無                      │
  └──┴──────────┴─────────────┘
附錄本案所犯法條：
《刑法第216條─行使偽造變造或登載不實之文書罪》
行使第210 條至第215 條之文書者，依偽造、變造文書或登載不
實事項或使登載不實事項之規定處斷。
《刑法第211 條─偽造變造公文書罪》
偽造、變造公文書，足以生損害於公眾或他人者，處1 年以上7
年以下有期徒刑。
《刑法第212 條─偽造變造特種文書罪》
偽造、變造護照、旅券、免許證、特許證及關於品行、能力服務
或其他相類之證書、介紹書，足以生損害於公眾或他人者，處1
年以下有期徒刑、拘役或300 元以下罰金。
《刑法第210條─偽造變造私文書罪》
偽造、變造私文書，足以生損害於公眾或他人者，處5 年以下有
期徒刑。
《刑法第218條─偽造盜用公印或公印文罪》
偽造公印或公印文者，處5年以下有期徒刑。
盜用公印或公印文足以生損害於公眾或他人者，亦同。
《刑法第339 條─普通詐欺罪》
意圖為自己或第三人不法之所有，以詐術使人將本人或第三人之
物交付者，處5 年以下有期徒刑、拘役或科或併科1 千元以下罰
金。
以前項方法得財產上不法之利益或使第三人得之者，亦同。
前二項之未遂犯罰之。